臺灣宜蘭地方法院民事裁定　
109年度消債更字第48號
債  務  人  劉政義  
代  理  人  陳馨強律師
債  權  人  國泰世華商業銀行股份有限公司

法定代理人  郭明鑑  


債  權  人  遠東國際商業銀行股份有限公司


法定代理人  周添財  


債  權  人  玉山商業銀行股份有限公司


法定代理人  黃男州  
代  理  人  朱逸君  
債  權  人  安泰商業銀行股份有限公司


法定代理人  丁予康  
代  理  人  羅漢璇  
債  權  人  摩根聯邦資產管理股份有限公司

法定代理人  李文明  
代  理  人  吳昶毅  
債  權  人  良京實業股份有限公司

法定代理人  平川秀一郎



債  權  人  金陽信資產管理股份有限公司

法定代理人  陳雨利  
代  理  人  何衣珊  
債  權  人  滙誠第一資產管理股份有限公司

法定代理人  莊仲沼  


債  權  人  元大國際資產管理股份有限公司

法定代理人  宋耀明  
代  理  人  詹凱傑  
上列聲請人因消費者債務清理事件聲請更生，本院裁定如下：
    主  文
聲請人甲○○自民國一一○年十二月六日下午五時起開始更生程序
。
命司法事務官進行本件更生程序。
    理  由
一、按債務人對於金融機構負債務者，在聲請更生或清算前，應
    向最大債權金融機構請求協商債務清償方案，或向其住、居
    所地之法院或鄉、鎮、市、區調解委員會聲請債務清理之調
    解，消費者債務清理條例第151條第1項定有明文。次按，債
    務人不能清償債務或有不能清償之虞，且無擔保或無優先權
    之本金及利息債務總額未逾新臺幣（下同）1,200萬元者，
    於法院裁定開始清算程序或宣告破產前，得向法院聲請更生
    ，觀諸同條例第3條、第42條第1項規定自明。又法院開始更
    生程序之裁定，應載明其年、月、日、時，並即時發生效力
    。法院開始更生或清算程序後，得命司法事務官進行更生或
    清算程序，必要時得選任律師、會計師或其他適當之自然人
    或法人一人為監督人或管理人，復為同條例第45條第1項、
    第16條所明定。
二、本件聲請意旨略以：聲請人前因有不能清償債務之情事，而
    於民國109年11月13日向本院聲請與相對人等進行前置調解
    ，因兩造就債務清償方案之履行條件未能合致而不成立。又
    聲請人目前積欠債務總額為5,352,211元，每月平均收入約
    為30,000元，扣除每月必要生活費用後，聲請人實無能力償
    還目前所負債務，而有不能清償之情事，且聲請人無擔保或
    無優先權之債務總額未逾1,200萬元，復未經法院裁定開始
    清算程序或宣告破產，爰聲請准予更生等語。
三、經查：
  ㈠聲請人以其有不能清償債務情事，向本院聲請消費者債務清
    理前置調解，經本院以109年度消債調字第96號受理在案，
    因雙方就還款條件無法達成協議，致於109年12月8日調解不
    成立等情，經本院依職權調取109年度消債調字第96號全卷
    核閱無誤，自堪信為真實。故聲請人已踐行向最大債權金融
    機構請求協商債務清償方案之程序，始向本院提出更生之聲
    請，於程序上即無不合之處。是以，本院自應綜合聲請人目
    前全部收支及財產狀況，評估其是否已達不能維持符合人性
    尊嚴之最低生活條件，而有不能清償債務或有不能清償之虞
    之情形。
  ㈡聲請人雖主張其所積欠債務總額為5,352,211元，然經本院函
    詢各該債權人關於聲請人計算至109年12月17日為止，包含
    本金及利息等在內之所積欠無擔保或無優先權債務總額，經
    債權人國泰世華商業銀行股份有限公司陳報債權額為1,573,
    538元、債權人遠東國際商業銀行股份有限公司陳報債權額
    為380,073元、債權人玉山商業銀行股份有限公司陳報債權
    額為643,084元、債權人安泰商業銀行股份有限公司陳報債
    權額為935,691元、債權人摩根聯邦資產管理股份有限公司
    陳報債權額為1,096,672元、債權人良京實業股份有限公司
    陳報債權額為1,397,783元、債權人金陽信資產管理股份有
    限公司陳報債權額為931,110元、債權人滙誠第一資產管理
    股份有限公司陳報債權額為222,304元、債權人元大國際資
    產管理股份有限公司陳報債權額為1,148,950元。是聲請人
    之債務總額應為8,329,205元（計算式：1,573,538＋380,073
    ＋643,084＋935,691＋1,096,672＋1,397,783＋931,110＋222,304
    ＝8,329,205）。雖與聲請人提出清冊所載之債權金額有所出
    入，惟其總額仍未逾1,200萬元。從而，聲請人無擔保或無
    優先權之債務總額既未逾1,200萬元，則其向本院聲請更生
    ，於法尚無不合。
  ㈢聲請人主張其目前為冷氣裝修人員，兼職野生鰻苗捕撈人員
    ，每月平均收入約為30,000元等情，業據提出107年度至108
    年度綜合所得稅各類所得資料清單、勞工保險被保險人投保
    資料表、收入切結書等件為憑，參以聲請人從事冷氣裝修之
    雇主盧志雄回函說明聲請人自109年2月1日迄今均在職，並
    檢附工資計算之細目，聲請人自110年1月至6月間從事冷氣
    裝修之平均月薪應為34,726元【計算式：（29,898＋27,444＋
    33,589＋40,071＋42,629）÷5＝34,726，元以下四捨五入，因
    卷內未檢附110年3月資料，故僅計算5個月】，是加計聲請
    人自述兼職收入平均每月有5,000元，本院認應以39,726元
    作為核算聲請人目前每月償債能力之依據，始屬適當。
  ㈣按債務人必要生活費用，以最近一年衛生福利部或直轄市政
    府所公告當地區每人每月最低生活費1.2倍定之；受扶養者
    之必要生活費用，準用第一項規定計算基準數額，並依債務
    人依法應負擔扶養義務之比例認定之；前二項情形，債務人
    釋明更生期間無須負擔必要生活費用一部或全部者，於該範
    圍內，不受最低數額限制；債務人證明確有必要支出者，不
    受最高數額及應負擔比例之限制；債務人聲請更生或清算時
    所提財產及收入狀況說明書，其表明每月必要支出之數額，
    與本條例第64條之2第1項、第2項規定之認定標準相符者，
    毋庸記載原因、種類及提出證明文件，消費者債務清理條例
    第64條之2第1項、第2項、第3項、消費者債務清理條例施行
    細則第21條之1第3項定有明文。查聲請人陳明每月必要生活
    費用以109年度每人每月最低生活費1.2倍即14,866元定之，
    依前揭說明，毋庸記載原因、種類及提出證明文件。至聲請
    人主張每月需負擔2名未成年子女劉○俊、劉○騏之扶養費共1
    1,000元部分，本院衡以劉○俊為105年生、劉○騏則為92年生
    女，2人均尚未成年，應有受扶養之必要，有戶籍謄本在卷
    可稽，堪認有受聲請人扶養之必要。而上開扶養義務應由聲
    請人與未成年人之母親共同負擔，則聲請人主張每月負擔其
    2名未成年子女之扶養費共11,000元，尚未逾上開每人每月
    最低生活費之1.2倍即14,866元之標準，應屬合理。準此，
    聲請人每月必要支出金額為25,866元（計算式：14,866＋11,
    000＝25,866）。
  ㈤經核聲請人現每月所得收入為39,726元，扣除其必要支出25,
    866元後，所剩之餘額為13,860元（計算式：39,726－25,866
    ＝2,707），且其於新光人壽保險股份有限公司為要保人之保
    單解約金為8,044元，名下別無其他不動產，有新光人壽保
    險股份有限公司110年8月2日新壽法務字第1100001414號函
    、全國財產稅總歸戶財產查詢清單在卷可參，是以債務人目
    前每月所得餘額13,860元及其積欠債務總金額8,329,205元
    觀之，縱不計未來累積之利息及違約金，尚須50年始可清償
    完畢，顯非得以在短期內完全清償債務，衡量聲請人將來尚
    具謀生能力之期間、其收入之多寡及必要生活費用之用度等
    節，堪認已具有不能清償債務之情事，而有藉助更生制度調
    整其與債權人間之權利義務關係，重建經濟生活之必要，與
    消費者債務清理條例第3條規定之要件，亦無不合，自應許
    聲請人得藉由更生程序清理債務。
四、綜上所述，本件聲請人為一般消費者，未從事營業活動，依
    其全部收支及財產狀況，有不能清償債務之情事，而其所負
    無擔保或無優先權之債務總額未逾1,200萬元，且未經法院
    裁定開始清算程序或宣告破產，復無消費者債務清理條例第
    6條第3項、第8條或第46條各款所定駁回更生聲請之事由存
    在，則聲請人聲請更生，依法尚無不符，應予准許，並依消
    費者債務清理條例第16條第1 項前段之規定，命由司法事務
    官進行本件更生程序。另聲請人於更生程序開始後，應提出
    足以為債權人會議可決或經法院認為公允之更生方案以供採
    擇，俾免更生程序進行至依消費者債務清理條例第61條規定
    應行清算之程度，附此敘明。
五、依消費者債務清理條例第11條第1項、第45條第1項、第16條
    第1項前段，裁定如主文。　
中　　華　　民　　國　　110 　年　　12　　月　　6 　　日
                  民事庭  法  官  黃淑芳
以上正本係照原本作成。
本裁定不得抗告。
中　　華　　民　　國　　110 　年　　12　　月　　6 　　日
                          書記官　廖文瑜